臺灣臺北地方法院民事判決　　　　　　　 93年度建字第188號
原　　　告　甲○○
訴訟代理人　蔡育霖律師
　　　　　　乙○○
被　　　告　丙○○
訴訟代理人　丁○○
上列當事人間給付工程款事件，本院於中華民國94年5月6日言詞
辯論終結，判決如下：
    主  文
被告應給付原告新台幣玖萬元及自民國93年9月18日起至清償日
止，按週年利率5%計算之利息。
原告其餘之訴駁回。
訴訟費用由被告負擔30分之1，餘由原告負擔。
本判決原告勝訴部分得假執行；但被告如以新台幣玖萬元供擔保
，得免假執行。
原告其餘假執行之聲請駁回。
    事實及理由
一、按訴狀送達後，原告不得將原訴原訴變更或追加他訴，但經
    被告同意者，擴張或減縮應受判決事項之聲明者，不在此限
    。被告於訴之變更或追加無異議，而為本案之言詞辯論者，
    視為同意變更或追加。民事訴訟法第255條第1項第1款、第2
    項定有明文。本件原告原起訴主張自民國 89年4月起，陸續
    向被告承攬泥作工程，至 91年8月間，被告尚欠工程款新台
    幣（下同）1,915,538元（見本院卷（一）第8頁）。嗣擴張
    起訴聲明請求被告給付 2,797,984元，並追加返還稅金之法
    律關係（見本院卷（一）第 78至83頁、卷（二）第8至15頁
    ），被告對於原告所為訴之追加無異議，而為本案之言詞辯
    論，依前開規定，視為同意原告為訴之追加，合先敘明。
二、原告起訴主張：原告與訴外人廖偉民於民國 89年1月21日向
    被告承攬坐落基隆市○○區○○段 396-399地號之「基隆南
    榮路集合住宅工程」（下稱系爭工程），約定工程報酬每坪
    新台幣（下同）35,500元。被告於 89年4月10日取系爭工程
    之棄土證明，原告於同年月14日進場施工，92年10月、89年
    5月分別取得系爭工程A、B使用執照。而被告於取得B棟使用
    執照後，要求原告進行 2次施工（即增建工程），原告於同
    年11月完工，因增建工程於 91年4月間遭基隆市政府拆除大
    隊強制拆除，故又委託被告進行修補工作，被告於同年 6月
    修補完畢。系爭工程使用執照核准面積為227.773 坪，工程
    款為8,085,942元，增建面積34.566坪，增建工程款1,227,0
    93元；追加變更工程款為 1,066,160元，被告迄今尚工程款
    2,439,595元；又原告另承攬被告基隆市2路93號工地整修，
    及基隆市○○區○○路房屋修繕工程，約定工程款分別為20
    ,151元、73,106元，及系爭工程增建拆除後之修補工程款17
    5,13 2元，爰依承攬之法律關係，請求被告給付工程款2,70
    7, 984元及法定遲延利息。原告另於89年9月13日代被告開
    立消費金額1,890,000元之統一發票，約定被告應給付原告
    90,000元，被告亦未給付，爰依兩造契約約定，請求被告給
    付上款及法定遲延利息等語。並聲明：（一）被告應給付原
    告 2,797,984元及自支付命令送達翌日即起至清償日止，按
    週年利率5%計算之利息。（二）原告願供擔保，請准宣告假
    執行。
三、被告則以：兩造於88年6月1日簽立系爭工程合約，約定工程
    工程款以建造執照核准面積每坪35,500計價，系爭工程經核
    准之建造執照面積為204.886坪，總工程款為7,273,453 元
    ；而增建工程部分，其鋼筋、模板由被告自行出資購買，約
    定工程報酬連工帶料為 700,775元，被告均已全數給付完畢
    ，系爭工程並未變更、追加，故無變更、追加款項。被告另
    委託原告整修基隆市2路93號工地，約定工程款為9,839元，
    已於90年7月30日支付，至於發票稅金 90,000元，被告於原
    告開立統一發票時，即以現金給付，被告並未積欠原告任何
    工程款或約定稅金。除此外，被告並未委託原告修繕基隆市
    區○○路房屋等語，資為抗辯。（一）原告之訴及假執行之
    聲請均駁回。（二）如受不利判決，被告願供擔保，請准免
    假執行宣告。
四、原告主張其向被告承攬系爭工程，約定工程款以建造執照核
    准面積每坪35,500元計之事實，有卷附工程合約書為證（見
    本院卷（一）第127至131頁），且為被告所不爭執，堪信為
    真。原告主張向被告承攬基隆市2路93號工地整修，另於89
    年9月13日代原告開立消費金額1,890,000元統一發票之事實
    ，亦為被告所不爭執。而原告主張承攬被告基隆市區○○路
    房屋修繕工程之事實，則為被告所否認。茲分就兩造所爭執
    事項，逐一論述如下：
    （一）關於系爭A工程部分：
       1、原告主張兩造於89年1月21日簽立系爭工程合約之事
          實，為被告所否認，原告雖提出工程合約書影本（見
          本院卷（一）第131頁）主張兩造簽約時，並未書立
          簽約日期，亦未約定工程總價云云，惟原告迄未能提
          出工程合約原本。而反觀被告提出之工程合約所示，
          該合約明載簽約日期為88年6月1日，且合約第4條明
          載工程總價7,270,000元，並經兩造用印（見本院卷
          （一）第21至25頁），原告對於工程合約上原告印文
          之真正復不爭執，再衡以工程合約之訂定，載明訂約
          日期乃一般常態等情，堪信被告所辯原告提出之工程
          合約影本，係兩造磋商時使用之內容，兩造確實簽約
          之日期為88年6月1日為真。
       2、系爭工程合約第4條第2款約定，工程總價以建造執照
          核准面積每坪35,500元計價，合約總價7,270,000 元
          （見本院卷（一）第22頁）；而系爭工程依基隆市政
          府工務局核發之建造執照所示，其各層面積總計為68
          4.87平方公尺，此有兩造所不爭之建造執照足參（見
          本院卷（一）第28、30頁），折合坪數為207.17坪（
          計算式：684.87×0.3025＝207.17），以每坪35,500
           計，其工程總價為7,250,950元，與系爭工程約定之
          合約總價價差僅為14,050元，顯見兩造於訂約當時對
          於施作面積及其計價方式，已概略估算過，原告主張
          應依使用執照所示面積加計各層陽台及屋頂突出物面
          積云云，要無可取。
       3、原告主張系爭工程增建部分應按每坪35,500元計價，
          為被告所否認，而原告對於被告所辯增建工程之鋼筋
          、模板均由被告自行購買等情，並不爭執，原告既無
          須負擔鋼筋、模板之費用，則其施工成本必因此降低
          ，衡情兩造應無可能約定以原工程計價方式計價。而
          依被告提出且為原告所不爭執之增建工程請款單所示
          ，原告請領之增建工程款金額為 700,775元，其請款
          項目包含點工、雜項工程材料及泥作，此有請款單足
          參（見本院卷（一）第105至106頁），原告於請款單
          中並未作任何保留，則被告辯稱增建工程約定連工帶
          料為700,775元，即為可取。
       4、證人乙○○證稱：「系爭工程 A棟圖面有變更，於管
          線配好後，將衛浴設備位置移位，移動後位置方向均
          不一樣， A棟作為綠地使用部分，後來打掉，增加違
          章建築，系爭工程只有這部分變動」等語。（見本院
          卷（一）第 162頁），足見系爭工程除增建部分外，
          尚有 A棟衛浴設備位置之變更；原告對於被告所辯衛
          浴設備位置移至增建部分（見本院卷（二）第28頁）
          之事實，並不爭執，則被告辯稱所謂增建與變更設計
          同，即非無據。而被告並不否認原告提出之追加變更
          工程明細表（見本院卷（一）第151至152頁）所列項
          目，均已施作，惟除第 4、5、6項被告自認係屬於增
          建、變更工程外，否認其餘項目屬於變更或追加，辯
          稱該均係原約定項目，原告對於該明細表1、2、3、7
           、8項屬於追加、變更之事實，又未能舉證以實其說
          ，則主張系爭工程追加、變更該等項目，追加工程款
          1,066,160元，自無可取。
       5、系爭工程總價為7,250,950元，增加變更工程款為700
          ,775元，合計7,951,725元。原告雖自認被告已給付7
          ,633,708 元（見本院卷第138頁）。而依被告提出之
          已領工程款明細表所示，被告對於原告主張領款金額
          與被告實際支付不符部分，業據提出支票為證（證物
          外放），且為原告所不爭執，則被告辯稱實際支付之
          工程款為 8,763,200元，工程款已全數付清，即屬有
          據。原告雖主張其係中途施作，被告已支付之工程款
          應扣除其施作前支付部分云云，為被告所否認，而原
          告對於其中途施作之事實，又未能舉證以實其說，且
          依被告提出之已領工程款明細表所示，被告最早給付
          日期為89年2月1日，在兩造簽約即88年6月1日，或原
          告主張簽約日即89年1月21日之後，並無兩造簽約前
          之給付，故原告應扣除先前支付之工程款云云，要屬
          無據；至於原告主張增建修補工程款為175, 132 元
          ，縱令真為，亦應已包含於被告已付之工程款內，原
          告再行請求，即屬無據。
    （二）關於基隆市2路93號工地整修：
          原告主張兩造約定前開工程款為20,151元之事實，為
          被告所否認，而依原告於92年7月2日向被告請款時提
          出之請款單所示，其工程款含稅為 9,839元，該款項
          原告已於同年月31日給付，此有原告所不爭之請款單
          、支票足參（見本院卷（一）第 115頁），原告對於
          該工程款逾 9,839元之事實，復未能舉證以實其說，
          則主張被告積欠基隆市○○路93號房屋整修工程款20,
          151元，並無可取。
    （三）關於90,000元稅部分：
          原告主張代被告開立發票金額 1,890,000元統一發票
          ，被告同意給付90,000元之事實，為被告所自認，被
          告雖辯稱已於原告開立發票時以現金給付，惟未能舉
          證以實其說，則原告依兩造約定，請求被告給付稅金
          90,000元，即屬有據。
    （四）關於基隆市區○○路房屋修繕：
          原告主張承攬被告前開工程之事實，為被告所否認，
          原告對於承攬之事實，又未能舉證以實其說，則請求
          被告給付73,106元，即屬無據。
五、綜據上述，原告依兩造約定，請求被告給付90,000元稅金，
    為有理由，應予准許；依承攬之法律關係，請求被告給付2,
     707,984元，為無理由，應予駁回。原告於起訴後，追加稅
    金給付之請求，被告於 93年9月17日收受（見本院卷（一）
    第84頁），則原告就前開准許部分，請求被告給付自 93年9
    月18日起至清償日止，按週年利率5%計算之利息，為有理由
    ，應予准許，逾此部分之利息請求，則無理由，應予駁回。
    又本判決所命給付金額未逾 500,000元，應依職權宣告假執
    行；被告陳明願供擔保，聲請宣告免假執行，核無不合，爰
    酌定相當之擔保金額准許之；至於原告敗訴部分，既經駁回
    ，其假執行之聲請，失所附麗，應併予駁回。
六、原告之訴為一部有理由，一部無理由，依民事訴訟法第79條
    、第389條第1項第5款、第392條第2項，判決如主文。
中　　華　　民　　國　　94　　年　　5 　　月　　26　　日
                  民事第五庭    法　官　吳素勤
以上正本係照原本作成
如對本判決上訴，須於判決送達後20日內向本院提出上訴狀
中　　華　　民　　國　　94　　年　　5 　　月　　26　　日
                    　　　　　　書記官　曾寶生
